【裁判字號】    95,抗,754
【裁判日期】    951109
【裁判案由】    聲請裁定沒入保證金
【裁判全文】
臺灣高等法院臺中分院刑事裁定           95年度抗字第754號
抗  告  人
即  被  告  甲○○
上列抗告人因沒入保證金案件，不服臺灣彰化地方法院中華民國
95年8月11日裁定 （95年度聲字第1456號），提起抗告，本院裁
定如下：
    主  文
抗告駁回。
    理  由
一、抗告意旨以：「(一)抗告人甲○○（以下簡稱抗告人）因案件
    具保候傳，前奉臺灣彰化地方法院檢察署民國95年6月7日及
    同年6月21 日傳票，卻抗告人因病傳喚未到庭聆訊，故此前
    揭鈞署即據以抗告人逃匿，而予聲請沒入保證金。(二)復查惟
    此期間，抗告人除罹患重大慢性病糖尿病症，適逢病情遽重
    外，併發酮酸毒症狀，手足潰瘍無法癒合，若未即時施以治
    療，恐因延誤而有截枝可能，故僅遵醫囑，住入衛生署立彰
    化醫院病房醫療，此有上揭醫院住院病歷可資查核。(三)然於
    奉接前揭鈞署傳喚，抗告人自知因病未能到庭聆訊，乃分別
    委託他人上呈鈞署執行處，聲請變更或暫緩期日狀，並於書
    狀內詳述病情與所在住居處，除住院外從未遷移住居處所，
    據此證明抗告人從無逃匿之意圖、行為。 (四)95年8月初，溪
    湖分局忠覺派出所管轄員警莊溫柔仍能以電話連絡抗告人，
    再至住居處訪查受刑人，當時抗告人仍臥病在床，施用治療
    胰島素等針劑藥物，言確屬實，則證明抗告人從未匿居他處
    之事實。(五)具保人楊婷容乃一良實婦女，且為單親困苦家庭
    ，並獨立扶養二子，案諸社會常情，僅為擔保有病之人就醫
    ，而沒入賴以維生之生活費用，於情未合。(六)綜上所陳，抗
    告人乃因病須治療，而未能受應訊，懇請鈞院審酌情狀，撤
    銷原裁定，以符法治」等語。
二、原裁定意旨以：「、聲請意旨略以：上列受刑人因毒品危
    害防制條例案件，前經臺灣彰化地方法院檢察署檢察官指定
    保證金新臺幣2萬元，由具保人楊婷容於民國94年9月27日繳
    納現金後，已將被告釋放。茲受刑人逃匿，自應依刑事訴訟
    法第118 條之規定，聲請將具保人所繳納之上開保證金沒入
    等語。、本件聲請，經審核卷證資料，於法定要件尚無不
    合，爰依刑事訴訟法第118條、第121條第1 項，裁定如主文
    。」等語，經核並無違誤，應予維持。
三、按具保之被告逃匿者，應命具保人繳納指定之保證金額，並
    沒入之。不繳納者，強制執行，已繳納者，沒入之。前項規
    定於檢察官依第93條第3 項但書命具保者，準用之。刑事訴
    訟法第118條第1項、第2項分別定有明文。
四、經查：
(一)、本件抗告人前因違反毒品危害防制條例案件，經臺灣彰化地
    方法院檢察署檢察官准予具保，並指定保證金額新臺幣（下
    同）2萬元，隨即由具保人楊婷容於 94年9月27日提出2萬元
    具保，及抗告人嗣因該案經判處有期徒刑 1年確定等事實，
    有具保人繳納保證金證明書、臺灣彰化地方法院檢察署刑事
    保證金收據及臺灣高等法院被告前案紀錄表各 1紙在卷為證
    。
(二)、嗣經臺灣彰化地方法院檢察署分別於94年5月27日、同年6月
    9日合法送達傳票，通知抗告人到案接受執行， 並分別經抗
    告人本人及同居之人即抗告人之母收受而生送達效力，有該
    署送達證書2紙附卷可稽。 雖抗告意旨表明抗告人曾委託他
    人向該署告知其本人罹患疾病，聲請延緩執行，並表示因罹
    患重病入院治療等情，惟查臺灣彰化地方法院檢察署95年度
    執聲沒字第201 號卷內並無任何抗告人託他人向臺灣彰化地
    方法院檢察署告知其本人罹患疾病，聲請延緩執行，以及抗
    告人罹患重病入院治療等資料附卷，況抗告人縱然患病，其
    患病情形尚需經審核，且抗告人苟因罹患疾病，恐因執行而
    不能保全其生命者，於抗告人提出確實證據後，檢察官尚應
    審核是否得依刑事訴訟法第467條第4款之規定，停止執行；
    另依監獄行刑法第11條第1項第1款、第2項規定： 「受刑人
    入監時應行健康檢查，若現罹疾病，因執行有喪生之虞者，
    應拒絕收監，並由檢察官斟酌情形，送交醫院、監護人或其
    他適當處所」。復無因病而無法執行並受照護之虞，是抗告
    人顯無從以其患病即抗拒檢察官執行傳喚之理，從而抗告人
    以其患病抗拒到案執行，即無理由。且抗告人亦坦承其曾收
    受該署執行通知，則抗告人即應主動到案接受執行。乃抗告
    人屆時未到案執行，經該署檢察官派警拘提，亦無法拘到，
    並有拘票、彰化縣溪湖分局警員蔡清泉報告書各一份附卷可
    稽，足認抗告人有逃匿之事實。原審法院因而依據檢察官之
    聲請，以抗告人逃匿為由，裁定具保人楊婷容繳納之保證金
    2萬元，沒入之，經核並無不合。 抗告人執前詞指摘原裁定
    不當，提起抗告，即無理由，應予駁回。
五、據上論斷，應依刑事訴訟法第412條，裁定如主文。
中    華    民    國    95    年    11    月    9     日
              刑事第三庭  審判長法  官  王  增  瑜
                                法  官  蔡  紹  良
                                法  官  胡  忠  文
上列正本證明與原本無異。
不得再抗告。
                                書記官  陳  麗  玉
中    華    民    國    95    年    11    月    10    日
                                                      Ｒ


司法院資訊處製作；財團法人民間司法改革基金會備份。
